臺灣基隆地方法院刑事裁定
110年度單禁沒字第83號
聲  請  人  臺灣基隆地方檢察署檢察官
被      告  呂俊明



上列聲請人因被告違反毒品危害防制條例案件（103年度撤緩毒
偵字第19、20號），而聲請單獨宣告沒收(僅違禁物)（110年度
執聲字第396號），本院裁定如下：
    主  文
扣案之第一級毒品海洛因壹包（含包裝袋、實稱毛重零點肆壹玖
零公克、驗餘重零點貳壹柒零公克）沒收銷燬之。
    理  由
一、本件聲請意旨略以：按違禁物或專科沒收之物得單獨宣告沒
    收，又按查獲之第一、二級毒品及專供製造或施用第一、二
    級毒品之器具，不問屬於犯人與否，均沒收銷燬之，刑法第
    40條第2項、毒品危害防制條例第18條第1項前段亦定有明文
    ，其餘詳如後附件之臺灣基隆地方檢察署110年度執聲字第3
    96號聲請書所載內容。 
二、按刑事訴訟法第455 條之34規定：「單獨宣告沒收由檢察官
    聲請違法行為地、沒收財產所在地或其財產所有人之住所、
    居所或所在地之法院裁定之」。次按毒品危害防制條例第18
    條第 1項前段規定；「查獲之第一、二級毒品及專供製造或
    施用第一、二級毒品之器具，不問屬於犯罪行為人與否，均
    沒收銷燬之」諭告宣告沒收銷燬之（蓋無論以何種方式包裝
    袋與其內裝之毒品，包裝袋內均會有極微量毒品殘留，故上
    述包裝袋應整體視為查獲毒品，一併依前揭規定宣告沒收銷
    燬之，參照最高法院95年度臺上字第3739號、第7354號判決
    意旨），職是，查獲之第一、二級毒品及專供製造或施用第
    一、二級毒品之器具，不問屬於犯罪行為人與否，均沒收銷
    燬之，毒品危害防制條例第18條第1 項前段定有明文。又違
    禁物，不問屬於犯罪行為人與否，得單獨宣告沒收，此觀諸
    刑法第38條第1項、第40條第2項、第 3項自明。再者，海洛
    因係毒品危害防制條例第 2條第2項第1款所稱之第一級毒品
    ，依同條例第11條第 2項規定不得持有，故屬違禁物，依毒
    品危害防制條例第18條第 1項前段規定，應沒收銷燬之。又
    毒品危害防制條例第18條第 1項之規定，得諭知沒收並銷燬
    之者，以查獲之毒品及專供製造或施用毒品之器具為限，並
    不及於毒品之吸食器，然若毒品本身已經微量附著器具、包
    裝袋內，無從析離，該器具、包裝袋自應隨同毒品一併沒收
    銷燬，合先敘明。
三、本院查：  
  ㈠上開扣案之第一級毒品海洛因壹包（含包裝袋、實稱毛重零
    點肆壹玖零公克、驗餘重零點貳壹柒零公克），經本院以10
    3年度訴字第222號、臺灣高等法院103年度上訴字第1844號
    、最高法院103年度台上字第3861號刑事判決確定及本院以1
    01年度訴字第454號、臺灣高等法院101年度上訴字第2647號
    、最高法院101年度台上字第6653號刑事判決確定，並有上
    開刑事判決書、扣押筆錄各1件在卷可稽【見臺灣基隆地方
    檢察署110年度執聲字第396號卷第14頁、第26至44頁】。
  ㈡又扣案之第一級毒品海洛因壹包（含包裝袋、實稱毛重零點
    肆壹玖零公克、驗餘重零點貳壹柒零公克），經送請交通部
    民用航空局航空醫務中心毒品鑑定結果，含第一級毒品海洛
    因成分，亦有交通部民用航空醫務中心101年6月22日航藥鑑
    字第0000000號毒品鑑定書1件附卷可稽【見同上執聲字第39
    6號卷第2頁】，其餘詳如後附件之臺灣基隆地方檢察署110
    年度執聲字第396號聲請書所載內容。是上開扣案第一級毒
    品海洛因 1包（含包裝袋、內含有微量難以析離第一級毒品
    海洛因成份之包裝袋應將包裝袋之整體視為第一級毒品、實
    稱毛重零點肆壹玖零公克、驗餘重零點貳壹柒零公克）係屬
    違禁物，應依毒品危害防制條例第18條第 1項前段之規定諭
    告宣告沒收銷燬之（蓋無論以何種方式包裝袋與其內裝之毒
    品，包裝袋內均會有極微量毒品殘留，故上述包裝袋應整體
    視為查獲毒品，一併依前揭規定宣告沒收銷燬之，參照最高
    法院95年度臺上字第3739號、第7354號判決意旨）。至於上
    開扣案毒品取樣鑑驗耗失部分，應毋庸沒收銷燬之。
  ㈢綜上，本件聲請人就上開僅違禁物聲請單獨宣告沒收銷燬之
    ，於法有據，應予准許，併啟被告即時醒悟，日後亦不要再
    碰觸毒品及違法犯紀害自己，若有人欲販賣毒品給自己者，
    自己宜嚴正告知該販賣毒品人欲報警捉之，則無人敢接觸自
    己，如此，自己可以安心戒絕毒癮，不碰毒品，且乘目前自
    己還來得及回頭，人生只有一次機會而已，凡走過的人生也
    不會再重來過 1次，自己要給自己機會，因為人在的時候，
    以為來日方長什麼都有機會，其實人生是減法，過一日，就
    少一日，多給自己說聲對不起，這些年一直沒學會愛自己！
    自己需要自己疼，不要在心情糟爛差的時候，去施用毒品或
    違法犯紀，人生之旅有時候，沒有下一次，沒有機會重來，
    沒有暫停繼續；有時候，錯過了現在，就永遠永遠的沒機會
    了，自己用心甘情願的戒毒心，看得起自己，自己不再害自
    己，好好把握自己的未來人生正確方向，不要結交損友，不
    要再違法犯紀，願改過自新回頭，永不嫌晚，宜親近有德，
    遠避凶人，惡念不存，行善福報，善惡兩途，禍福攸分，一
    切唯心自召，夫心起於善，善雖未為，禍已不存；或心起於
    惡，惡雖未為，福已不存，因此，正邪善惡完全繫在自己這
    念心之當下抉擇，好的頭腦智慧用在不好的地方，是很可惜
    、遺憾。職是，自己宜改不好宿習吸毒慣性、改自己當下一
    念吸毒惡念心，不要一再想吸毒抉擇硬擠入牢獄的世界，苦
    了自己，為難了別人，自己何必如此害自己呢？因此，自己
    替自己多存一些錢，不要自己多存毒留己身，自己要積極而
    正向切斷毒販找尋自己之線索環境，適時治療自己過去吸毒
    對自己腦部功能失調之神經系統功能病變，亦可調適自己精
    神人格之違常回復正常狀態，且自己要好好想一想，日後自
    己若重病臥床時，為自己給付醫療費用係毒友嗎？為自己付
    出照顧心力無怨無悔者係毒友嗎？毒友係自己生命中之貴人
    會出錢出力無怨無悔日夜照顧重病臥床的自己嗎？誰無怨無
    悔照顧自己，試問自己有無怨無悔照顧過該人？自己平時又
    回饋多少給這些無怨無悔付出照顧自己的至親貴人？是日已
    過，命亦隨減，自己應反省之，不要存毒在己身，多存平安
    健康錢，亦莫輕吸毒小惡，以為無殃，水滴雖微，漸盈大器
    ，毒癮惡習，歷久不亡，小過不改，積足滅身，且防毒癮慾
    如防逆水之舟，才歇手便向下流，是自己當下一念貪吸毒癮
    慾之塞智為昏、變恩為仇、染潔為污，壞了自己的身心健康
    ，更不要在生命盡頭往回看時，來不及救自己，才後悔，為
    時則晚，試想看看自己日後若死亡時，替自己辦後事的係毒
    友、損友出錢出力嗎？因此，自己善思反省，宜早日改過從
    善，就從現在當下一念心正善抉擇不吸毒、不違法犯紀之力
    行，自己不殘害自己，不自暴自棄，應學一技之長，心甘情
    願改過，保護自己亦係保護大家，則日日平安喜樂，永不嫌
    晚。
四、據上論結，應依刑事訴訟法第455條之36第2項，刑法第2 條
    第2項、第11條但書、第40條第2項，毒品危害防制條例第18
    條第 1項前段，裁定如主文。
中　　華　　民　　國　　110 　年　　10　　月　　20　　日
                  刑事第三庭法　官　施添寶
以上正本證明與原本無異。　　　　　　　　　　　
對於本件裁定如有不服，應於收受送達後 5日內，向本院提出抗
告書狀，敘述抗告之理由，抗告於臺灣高等法院。
中　　華　　民　　國　　110 　年　　10　　月　　21　　日
                            書記官  陳怡文


附件：臺灣基隆地方檢察署110年度執聲字第396號聲請書1件。